【裁判字號】    89,上易,1489
【裁判日期】    891102
【裁判案由】    竊盜
【裁判全文】
臺灣高等法院高雄分院刑事判決                  八十九年度上易字第一四八九號
    上  訴  人
    即  被  告  乙○○
右上訴人因竊盜案件，不服臺灣屏東地方法院八十九年度易字第一七五號中華民國八
十九年七月二十六日第一審判決（起訴案號：臺灣屏東地方法院檢察署八十八年度偵
字第七九三二號；併案審理案號：同署八十九年度偵字第二五０六號），提起上訴，
本院判決如左：
      主  文
原判決撤銷。
乙○○連續結夥三人以上，攜帶兇器竊盜，累犯，處有期徒刑貳年，扣案之長檳榔刀
壹把、檳榔剪貳把、手電筒、老虎鉗、挫刀、螺絲起子、鎯頭各壹支及電線壹綑均沒
收。
    事  實
一、乙○○曾有竊盜、違反麻醉藥品管理條例等前科，其於民國八十六年所犯違反麻
    醉藥品管理條例案件，經臺灣屏東地方法院判處有期徒刑十月，並於八十八年一
    月三十日執行完畢，仍不知悔改，其經營檳榔批發生意，竟意圖為自已不法之所
    有，基於概括之犯意，於八十八年六月廿七日上午四時五十分許，與一不詳姓名
    成年男子，共同基於竊盜之犯意聯絡，駕駛由乙○○與楊士明共同向洪麗卿租得
    之Ｅ三－一二八六號小客車，並攜帶客觀上具有殺傷力之鐵剪一支，至屏東縣里
    港鄉○○○段李明將所有之檳榔園，由該不詳姓名男子在車上把風，乙○○入內
    竊割檳榔，適李明將到其檳榔園見有車輛停在其檳榔園外，覺得可疑入園查看，
    發現檳榔被割而追出查看該車子，並打開前開小客車未虛掩之行李箱，發現內裝
    有三袋檳榔，而以行動電話通知葉順隆前來幫忙抓竊賊時，該不詳姓名男子即將
    車開走逃逸，李明將即記下該車車牌，隨後再進入其檳榔園時，適發覺乙○○腳
    穿雨鞋，衣服潮溼從園內走出，而葉順隆亦趕到，李明將留置乙○○並報警，乙
    ○○假稱欲小便，而趁機游泳渡河逃走。乙○○復基於前揭竊盜之概括犯意，夥
    同綽號「阿全」「小黑」不詳姓名成年男子，於八十九年四月十九日下午四時許
    ，駕駛林錦全所有之ＷＦ－九二四二號廂型車，攜帶客觀上具有殺傷力之檳榔剪
    二把、長檳榔刀一把、鎯頭、老虎鉗、挫刀、縲絲起子、手電筒各一支、電線一
    綑等物，在屏東縣萬巒鄉○○村○○○路旁張朝貴所有之檳榔園內，竊取張朝貴
    所有之檳榔四十芎，嗣於同年月十九日下午七時許甲欲離去之際，為張朝貴之子
    丙○○發覺連絡村民圍捕並報警處理，嗣乙○○因逃脫不及而為村民逮捕，並領
    同丙○○等人至檳榔園後方水溝內取出以電線梱綁好之檳榔二綑約四十芎，並扣
    得「阿全」「小黑」所有，且供犯罪所用之前開長檳榔刀、手電筒、老虎鉗、挫
    刀、螺絲起子、鎯頭各一支、檳榔剪二支及電線一綑。
二、案經高雄縣警察局旗山分局、屏東縣警察局內埔分局報請台灣屏東地方法院檢察
    署檢察官偵查起訴及移送併辦。
    理  由
一、訊據上訴人即被告乙○○矢口否認右揭竊盜犯行，辯稱：伊友人李威億到花蓮玩
    而叫伊租車，伊託楊士明去租，租來當日即將車交予李威億，租車款都是李威億
    去付的，伊並未與人駕駛該車去竊取檳榔；又伊於八十九年四月十九日下午四時
    送陳麗華回屏東縣萬巒鄉新置村，將車子停在沿山公路旁洗車，原本同下午十時
    要接陳麗華，遭附近居民毆打，並誣指伊竊盜，警訊筆錄不實在，伊被村民毆打
    才於警訊時承認云云。
二、經查：
    (一)被告於右揭時地，與不詳姓名成年男子駕駛租得之Ｅ三－一二八六號小客車
        ，攜帶鐵剪一支竊取李明將所有檳榔三袋，為李明將發覺報警，乙○○佯稱
        欲小便，而趁機游泳渡河逃走等情，業據被害人李明將指訴綦詳，並經目擊
        證人葉順隆證述：李明將打電話通知伊到現場時，有看到乙○○，他穿雨鞋
        ，滿身是汗，但他說沒有偷割檳榔，後來說要小便，游過楠梓仙溪逃走等語
        （見警訊、偵查卷第一四頁、原審卷第四０頁），足見被告當時確在現場。
        倘被告未偷割檳榔，自應待警員到場，何以藉尿遁冒險渡河逃逸，益見被告
        畏罪情虛。
    (二)又上揭Ｅ三－一二八六號小客車楊士明前往租車後，即交由被告乙○○在使
        用，而該車續租之車款皆由被告所付，且自小客車所有人洪麗卿未看過李威
        億等情，此據證人楊士明及小客車所有人洪麗卿證述明確，是被告所辯上揭
        小客車係李威億所使用一節，顯不足採。
    (三)次查被告於右揭時地夥同綽號「阿全」「小黑」，駕駛林錦全所有之ＷＦ－
        九二四二號廂型車，攜帶檳榔剪二把、長檳榔刀一把、鎯頭、老虎鉗、挫刀
        、縲絲起子、手電筒各一支等物，竊取張朝貴所有之檳榔四十芎之事實，業
        據被告於警訊時供承在卷，核與證人丙○○於警訊時及本院調查中之證稱：
    當時檳榔園鞋印與被告所穿鞋子相同，且偷割檳榔後，拆下黏接檳榔刀與伸
        縮桿之膠帶，在被告車旁，檳榔刀有剛割過之痕跡，濕濕的、殘留檳榔纖維
        ，檳榔園後方水溝內取出以電線綑綁好之檳榔二綑，所用電線與被告車內電
        線相同，且被告亦坦承其與二、三人偷割的等情（見本院八十九年十月九日
        訊問筆錄）相符，並有長檳榔刀一把、檳榔剪二把、手電筒、老虎鉗、挫刀
        、螺絲起子、鎯頭各一支、電線一綑扣案可佐，小客車承租約定書、贓物保
        領結各一紙在卷足憑。
    (四)雖被告辯稱：伊是下午四時送陳麗華回屏東縣萬巒鄉新置村，將車子停在沿
        山公路旁洗車，原本同日晚上十時要接陳麗華，遭附近居民毆打，並誣指伊
        竊盜，警訊筆錄係被村民毆打才於警訊時承認云云。惟查被告並未於上述時
        地送陳麗華回萬巒鄉新置村，亦未與陳麗華約定於同日晚上十時見面，已經
        證人陳麗華於本院結證無訛。至被告所辯於警訊中遭村民毆打始承認一節，
        固有台灣屏東地方法院檢察署驗傷診斷書及照片可考，惟被告警訊筆錄，係
        被告遭毆打後在屏東縣警察局內埔分局佳佐派出所內製作，斯時被告人身安
        全有警員保護，村民無從以強暴、脅迫等方法，強迫被告為不利於已之供述
        ，而警員並無刑求或以其他不甲方法取供，亦經被告於本院供明在卷，足認
        被告警訊自白筆錄，係出於被告自由意志，且與事實相符，自堪信為真實。
    綜上所述，被告所辯，顯為圖卸之詞，俱非可採，事證明確，其竊盜犯行堪以認
    定。
三、查鐵剪、長檳榔刀、檳榔剪、老虎鉗、挫刀、螺絲起子、鎯頭均至為尖硬，可對
    人之身體造成傷害，客觀上具有相當之危險性，自屬兇器之一種，被告乙○○夥
    同不詳姓名成年男子攜帶兇器竊取李明將檳榔之行為，則係犯刑法第三百二十一
    條第一項第三款之攜帶兇器竊盜罪。又被告夥同綽號「阿全」「小黑」之成年男
    子攜帶上揭兇器之竊取張朝貴檳榔之行為，係犯刑法第三百二十一條第一項第三
    款、第四款之結夥三人以上攜帶兇器竊盜罪，竊取李明將檳榔部分，被告與該不
    詳姓名成年男子間，就竊取張朝貴檳榔部分，被告與綽號「阿全」「小黑」之成
    年男子間，分別有犯意聯絡與行為分擔，均為共同甲犯。被告所為先後二次犯行
    時間緊接、手法、罪名亦同，顯係基於概括之犯意而為之，為連續犯，應從情節
    較重之結夥三人以上攜帶兇器竊盜罪處斷，並加重其刑責。查被告於八十六年間
    因違反麻醉藥品管理條例案件，經臺灣屏東地方法院判處有期徒刑十月，並於八
    十八年一月三十日執行完畢之事實，已據被告供明在卷，並有台灣高等法院被告
    全國前案紀錄表在卷可稽，其於五年內再犯本件最重本刑為有期徒刑以上之罪，
    為累犯，應依法遞加重其刑。又公訴人就被告竊取張朝貴檳榔部分，雖未起訴，
    惟此部分與公訴人起訴被告竊取李明將檳榔部分，係連續犯為裁判上一罪，檢察
    官就犯罪事實一部起訴，依刑事訴訟法第二百六十七條規定，其效力及於全部，
    法院自得併予審理。
四、原審論處被告乙○○罪刑，固非無見，惟查公訴人起訴被告竊取張朝貴檳榔部分
    ，原審雖併予審理，但未敘明併予審理之理由，尚有未洽。被告上訴意旨，否認
    犯罪，指摘原判決不當，雖無理由，惟原判決既有可議，自應由本院撤銷改判。
    茲審酌被告有事實欄所載之前科，此有台灣高等法院被告全國前案紀錄表在卷可
    稽，素行不良，經營檳榔批發生意，竟竊取農民辛勤耕作成果，且前案審理中再
    犯，犯後飾詞否認，顯無悔意及其犯罪手段、目的、所生危害等一切情狀，量處
    如主文所示之刑。扣案之之長檳榔刀一把、檳榔剪二把、手電筒、老虎鉗、挫刀
    、螺絲起子、鎯頭各一支、電線一綑等物係共犯「阿全」「小黑」所有，供被告
    等犯罪所用之物，業據被告於警訊中供明在卷，爰依刑法第三十八條第一項第二
    款之規定宣告沒收。
據上論結，應依刑事訴訟法第三百六十九條第一項前段、第三百六十四條、第二百九
十九條第一項前段，刑法第二十八條、第五十六條、第三百二十一條第一項第三款、
第四款、第四十七條、第三十八條第一項第二款，判決如主文。
本案經檢察官劉翼謀到庭執行職務。
中    華    民    國     八十九     年      十一      月      二        日
                              臺灣高等法院高雄分院刑事第一庭
                                  審判長法官  翁慶珍
                                        法官  李春昌
                                        法官  周賢銳
右甲本證明與原本無異。
不得上訴。
                                      書記官  黃琳群
中    華    民    國     八十九     年      十一      月      三        日
附錄：本判決論罪科刑法條：
刑法第三百二十一條第一項第三款、第四款。
犯竊盜罪而有左列情形之一者，處六月以上五年以下有期徒刑：
  三、攜帶兇器而犯之者。
  四、結夥三人以上而犯之者。
                                                                        Ｋ


司法院資訊處製作；財團法人民間司法改革基金會備份。
